臺灣高雄地方法院刑事裁定　　　　　　 100年度聲字第2455號
聲　請　人
即　被　告　林瀅淵
選任辯護人　柳聰賢律師
上列被告因犯擄人勒贖等案件，不服本院法官民國100 年5 月23
日羈押之處分（100 年度重訴字第24號），聲請撤銷或變更處分
，本院裁定如下：
    主  文
聲請駁回。
    理  由
一、按「對於審判長、受命法官、受託法官或檢察官所為下列處
    分有不服者，受處分人得聲請所屬法院撤銷或變更之：一、
    關於羈押、具保、責付、限制住居、搜索、扣押或扣押物發
    還、因鑑定將被告送入醫院或其他處所之處分及第105 條第
    3 項、第4 項所為之禁止或扣押之處分。…」、「依本編規
    定得提起抗告，而誤為撤銷或變更之聲請者，視為已提抗告
    ；其得為撤銷或變更之聲請而誤為抗告者，視為已有聲請。
    」，刑事訴訟法第416 條第1 項第1 款、第418 條第2 項定
    有明文。查本件聲請人即被告林瀅淵係於民國100 年5 月23
    日經本院審判長即受命法官訊問後當庭為羈押、禁見之處分
    ，是如對之有所不服其救濟程序並非以抗告為之，聲請人之
    書狀載明對前揭處分提起抗告，並聲明欲經本院轉呈台灣高
    等法院高雄分院，自屬有誤，而應依前揭規定視為係對之聲
    請所屬法院合議庭撤銷或變更之，先予敘明。
二、聲請意旨略以：(一)對於涉犯重罪之被告，欲認其併有逃亡、
    滅證之虞，應出於有合理依據之「相當理由」，其程度應高
    於「合理懷疑」，而不應僅出於揣測；(二)實際上被告林瀅淵
    與被害人夏崇惟間係有債務糾紛，至多僅為妨害自由案件，
    而無擄人勒贖之適用，且被害人可能係在大陸地區遭不良份
    子覬覦，不能以被告請徵信社人員調查被害人即認其犯嫌重
    大，且被告於100 年1 月7 日即已自深圳返回香港，被害人
    遭押之100 年1 月8 日其已不在廣州，自有不在場證明；(三)
    被告於偵查之初即經本院裁定以新臺幣（下同）20萬元交保
    並經檢方限制出境，嗣後復於100 年2 月14日、2 月21日、
    3 月1 日、3 月7 日、3 月14日、3 月21日均應訊到庭，無
    逃亡之虞；(四)被告於偵查中即遭檢方全程監聽監控，無證據
    證明被告有與共犯余永富或其他被告串證、湮滅證據或勾串
    證人之虞；(五)被害人獲釋後迄今安然無恙，被告無反覆實施
    同一犯罪之虞；(六)犯罪情節較重之同案被告吳東益業經交保
    ，又被告在香港、大陸地區設有多間公司，羈押後公司無人
    經營，員工失所依憑，依比例原則自無羈押被告之必要。為
    此，聲請撤銷原羈押之處分，准予交保云云。
三、按被告經法官訊問後，認為犯罪嫌疑重大，而有下列情形之
    一者，非予羈押，顯難進行追訴、審判或執行者，得羈押之
    ：(一)逃亡或有事實足認為有逃亡之虞者；(二)有事實足認為有
    湮滅、偽造、變造證據或勾串共犯或證人之虞者；(三)所犯為
    死刑、無期徒刑或最輕本刑為五年以上有期徒刑之罪者。又
    法院認被告於羈押中接見、通信及受授物件有足致其脫逃或
    湮滅、偽造、變造證據或勾串共犯或證人之虞者，得依檢察
    官之聲請或依職權命禁止或扣押之；刑事訴訟法第101 條第
    1 項、第105 條第3 項分別定有明文。所謂犯罪嫌疑重大，
    係指就現有之證據，足認被告成立犯罪之可能性甚大而言，
    其與案情是否重大、罪名是否重大有異，更與被告是否構成
    犯罪無所關涉。又所謂有事實足認為有湮滅、偽造、變造證
    據或勾串共犯或證人之虞者，以此理由羈押之目的，在於確
    保證據之存在及真實。因此，如有部分證物尚待扣押，不予
    羈押，被告可能加以湮滅、偽造、變造者；或尚有共犯或證
    人待查證，不予羈押，被告可能勾串共犯或證人為虛偽陳述
    者；或其他有湮滅、偽造、變造各種證據之嫌疑存在者，均
    得認為有湮滅、偽造、變造證據或勾串共犯或證人之虞。此
    種情形，得依案件之性質、態樣、進展、被告之供述為綜合
    之判斷。
四、被告因擄人勒贖等案件，經本院審判長即受命法官於100 年
    5 月23日訊問後，認其涉犯刑法第347 條第1 項之擄人勒贖
    罪嫌犯罪嫌疑重大，所涉為最輕本刑5 年以上有期徒刑之罪
    ，且有事實認足認有逃亡、串證之虞，有羈押之必要，而諭
    知羈押及禁止接見通信之處分等情，有本院100 年重訴字第
    24號於100 年5 月23日之訊問筆錄及押票在卷可查（院卷第
    46-49 、78頁）。被告雖以前揭情詞置辯，惟查：
  (一)就被告所稱不在場證明乙節，查被告於100 年2 月1 日警詢
    中自承：100 年1 月7 日從小港搭機去香港，從香港入境大
    陸羅湖（即大陸廣州省），去大陸找朋友忙公事，都在深圳
    及東筦一帶，至同年1 月9 日再從香港搭機入境等語（100
    年度偵字第6157號卷第6 頁），而均未提及任何入境大陸地
    區後隨即返回香港地區之情形，是其今改稱上情，自難遽認
    屬實。
  (二)再就被告稱其與被害人間之債務糾紛部分，查被告於本院10
    0 年3 月24日羈押訊問時供稱：「（請問你與夏崇惟究竟有
    何糾紛？）他是我的員工，後來我回來臺灣之後交給他處理
    ，結果我的公司就被他侵占走了。」（聲羈更一卷第43頁）
    ，惟其於本院100 年5 月23日羈押訊問時則改稱：「（你跟
    夏崇惟是何關係？）我以前是他的員工。」（重訴卷第67頁
    ），則被告單就如何可能與被害人發生債務糾紛之前提、亦
    即所稱遭侵占之公司是否確屬被告所有乙節，前後所述即有
    矛盾，故被告稱其與被害人有債務糾紛，本難採信。且被告
    前曾對被害人提出詐欺告訴，經臺灣高雄地方法院檢察署檢
    察官偵查後，業於98年4 月30日以犯罪嫌疑不足為不起訴之
    處分，並於不起訴處分書第6 頁中載明「(五)復本件被告與告
    訴人就本件糾紛已達成和解，有案件撤回告訴狀1 紙附卷可
    稽…」，此有不起訴處分書可查（雄高分院100 年度偵抗字
    第64號卷第25頁），則被告仍空言主張與被害人間有債務糾
    紛存在，是否足採亦非無疑。
  (三)雖被告曾另行具狀向臺灣高雄地方法院檢察署檢察官提出偽
    造文書告訴，主張該撤回告訴狀係遭被害人所偽造，有刑事
    告訴狀1 份可查（雄高分院100 年度偵抗字第64號卷第27頁
    ），然觀諸該刑事告訴狀所載之日期為100 年2 月21日，而
    前揭詐欺案件早在98年4 月間即已為不起訴處分，被告亦於
    偵查中自承有收受該處分書（100 年度偵字第6157號卷第55
    頁），則若該撤回告訴狀係遭偽造，為何被告竟於將近2 年
    之後始提起該案之告訴？若另參以被告另行提出偽造文書告
    訴之時間，係在其因本案初次遭臺灣高雄地方法院檢察署檢
    察官向本院聲請羈押即100 年2 月2 日後所為，更足使人懷
    疑其所以提出該件告訴，係為預備日後於本案中主張「雙方
    仍有債務糾紛」之手法，而非雙方係仍有何等債務關係；甚
    且，前揭撤回告訴狀上之字跡業經檢察官送請內政部警政署
    刑事警察局鑑定確與被告之字跡相符（100 年度偵字第6157
    號卷第78-79 頁），是除足見被告所辯本屬無稽外，自其於
    遭本院於100 年2 月2 日諭知交保後，尚提出此等不實之偽
    造文書告訴，顯見其確有使案情陷入誨暗不明、而不欲坦然
    面對審判之意圖，自已有事實足認其有與同案被告、證人串
    供之虞，亦有逃避審判而逃亡之動機，而非僅屬主觀之懷疑
    甚明。
  (四)次查，本院審判長即受命法官並未以被告有反覆實施同一犯
    罪之虞為羈押被告之原因，又被告是否有羈押之必要性，本
    應考量者為羈押與否對司法機關追訴犯罪是否有所妨礙、並
    防止案情進一步陷入誨暗，與其他同案被告是否業經交保、
    或羈押被告將造成他人如何之損害，並無直接關連。是被告
    另以被害人業經獲釋且如今安然無恙，其無反覆實施同一犯
    罪之虞，及同案被告是否交保、被告大陸地區公司有無營運
    上之問題，經核均與羈押之必要性無涉；且查此等事由又非
    刑事訴訟法第114 條所定之事由，是被告此部所辯，自與其
    是否應停止羈押無涉，併此敘明。
五、綜上，本院審判長即受命法官綜合卷內被告供述其欲找黑道
    處理其與被害人之糾紛，證人證述被告有與共犯余永富在其
    等策劃本件犯行之據點出入、聯繫，及被告與共犯余永富、
    黃啟展之入出境紀錄於案發後均屬一致等事證，認被告涉嫌
    主導本件擄人勒贖犯行確屬嫌疑重大，所涉為最輕本刑5 年
    以上有期徒刑之罪，有事實足認有逃亡之虞，且目前尚有共
    犯余永富等多人尚未到案，併有串證之虞，而有羈押、禁見
    之必要等情，經核並無違誤，應予維持，聲請意旨猶執前詞
    指摘原處分不當，為無理由，應予駁回。
據上論斷，依刑事訴訟法第416 條第4 項、第412 條，裁定如主
文。
中    華    民    國  100     年    6     月    7     日
            刑事第九庭  審判長  法  官  鄭詠仁
                                法  官  王碧瑩
                                法  官  黃沛文
以上正本證明與原本無異。
本件不得再抗告。
中    華    民    國  100     年    6     月    7     日
                                書記官  王淑娟